臺灣高等法院高雄分院民事裁定　　　　　 96年度抗字第280號
抗　告　人　乙○○
上列抗告人因與台灣中小企業銀行股份有限公司與莊秋貴等強制
執行聲明異議事件，對於中華民國96年8 月27日臺灣高雄地方法
院95年度執字第73784 號所為裁定，提起抗告，本院裁定如下：
    主  文
抗告駁回。
抗告程序費用由抗告人負擔。
    理  由
一、抗告意旨略以：抗告人向莊秋貴承租原審95年執字第73784
    號執行案件執行標的物即「高雄市○○路403 巷2 號」之建
    物4 層中之1 樓（下稱系爭建物），租賃期間自民國（下同
    ）94年6 月6 日起至102 年12月21日，此有原審公證處94年
    6 月6 日96年雄院公字第1000493 號公證書在卷可佐。然原
    審拍賣系爭建物時，竟通知除去上開租賃關係，顯然違反民
    法買賣不破租賃，且強制執行法本係民法之子法，應不得逾
    越民法之規定；況抗告人為善意之第三人，承租時因營運需
    要曾耗費鉅資整修裝潢目前營運正有所起色獲利可期，受有
    誠實信用原則之保護。甲○○於投標時，既知悉上開租賃事
    實仍願意投標應買，自應承受抗告人與莊秋貴間訂立之租賃
    契約。故執行法院上開除去租賃之通知於法不合且令抗告人
    遭受損失，在伊提起訴訟確定實體關係前，伊應可繼續使用
    該建物，執行法院不得強令遷讓，拍賣後亦不應諭知點交，
    爰請求廢棄原裁定，確認抗告人就該建物與相對人甲○○間
    之租賃關係存在等語。
二、按民法第866 條規定：「不動產所有人設定抵押權後，於同
    一不動產上得設定地上權及其他權利。但其抵押權不因此而
    受影響」，如其抵押權因設定地上權或其他權利而受影響者
    ，本院院字第1446號解釋認為對於抵押權人不生效力，抵押
    權人聲請拍賣抵押物時，執行法院自可依法逕予執行，乃因
    抵押權為物權，經登記而生公示之效力，在登記後就抵押物
    取得地上權或其他使用收益之權利者，自不得使登記在先之
    抵押權受其影響，如該項地上權或其他使用收益之權利於抵
    押權無影響時，仍得繼續存在，已兼顧在後取得權利者之權
    益（大法官解釋釋字第304 號解釋意旨參照）。揆諸前揭解
    釋意旨，拍賣之不動產上原有租賃關係，係發生於設定抵押
    權之後，經執行法院形式上審查認已影響抵押權之行使時，
    得以命令或裁定將之除去後拍賣，該不動產之租賃關係既經
    執行法院除去，承租人對於拍定人即無從主張其係基於正當
    權源占有，執行法院自得解除第三人對該不動產之占有，使
    拍定人或承受人占有該不動產。經查，系爭建物及基地係莊
    秋貴於81年10月13日設定第一順位抵押權予台灣中小企業銀
    行（原審卷第112 至115 頁）於94年6 月6 日出租予抗告人
    ，該租賃契約並經原審公證，有公證書影本在卷可稽（原審
    卷第124 至127 頁）。抵押權人因抵押債權屆期未獲清償聲
    請拍賣，於96年4 月12日向執行法院聲請除去抗告人與莊秋
    貴間就系爭建物成立之租賃關係（原審卷第128 頁），於96
    年5 月7 日第一次拍賣期日無人應買，執行法院依形式審查
    ，認該租賃契約既成立於抵押權設定之後，且已影響抵押權
    人行使抵押權，於96年6 月25日第二次拍賣期日前之96年5
    月11日送達除去該租賃權之處分予抗告人，有原法院通知及
    送達證書在卷可稽（原審卷第161 頁、169 頁)。 又系爭建
    物已為甲○○拍定並於96年8 月22日領取權利移轉證書（原
    審卷第246 頁、第261 頁），則抗告人對甲○○即屬無正當
    權源占有系爭建物，應為點交命令之效力所及，此觀強制執
    行法第98條第2 項但書之規定自明。原執行法院因抗告人與
    莊秋貴間之租賃已影響抵押權而為除租命令及點交命令之執
    行程序並無不合，而駁回抗告人異議之聲明並無違誤，抗告
    意旨猶執其就執行標的物有租賃關係存在，依民法第425 條
    買賣不破租賃之規定，原執行法院不應為除租之命令及拍賣
    後不應點交，指摘原裁定不當，求予廢棄原裁定為無理由，
    應予駁回。
三、另按依最高法院86年台抗字第160 號裁定意旨，執行法院之
    命令或裁定無從確定實體上法律關係存否之效力，就實體關
    係如有爭執應另提訴訟以求解決。依上開說明，強制執行法
    第98條第2 項之規定，旨在解決執行法院從形式上觀察，成
    立在後之租賃契約已影響抵押權人聲請拍賣該不動產，經執
    行法院除去租賃關係後拍賣，該承租人是否為點交命令之效
    力所及等執行程序問題，而不在確定拍定人是否承受債務人
    與該承租人間租賃關係，後者，當事人間若有所主張，應另
    訴實體解決，且不影響強制法規定點交之效力。抗告人執上
    開裁判意旨為辯，自屬誤解裁判之旨趣，核非足取。
據上論結，本件抗告為無理由，依強制執行法第30條之1 、民事
訴訟法第495 條之1 、第449 條第1 項、第95條、第78條，裁定
如主文。
中　　華　　民　　國　　96　　年　　10　　月　　15　　日
                            民事第六庭
                                審判長法官   許明進
                                法      官   陳真真
                                法      官   張明振
以上正本證明與原本無異。
本件不得再抗告。
中　　華　　民　　國　　96　　年　　10　　月　　16　　日
                                書  記  官   黃琳群
                                                   w
